臺灣高雄地方法院民事判決　　　　　　　94年度訴字第2249號
原　　　告　丁○○
訴訟代理人　洪士宏　律師
　　　　　　林易玫　律師
被　　　告　戊○○
　　　　　　維崗建設有限公司
法定代理人　乙○○
前二人共同
訴訟代理人　林樹根　律師
　　　　　　洪茂松　律師
　　　　　　莊雯琇　律師
當事人間請求返還買賣價金等事件，本院於民國96年7 月6 日言
詞辯論終結，判決如下：
    主  文
原告之訴及假執行之聲請均駁回。
訴訟費用由原告負擔。
    事實及理由
一、原告主張：原告於民國94年4 月1 日分別與被告戊○○、維
    崗建設有限公司（下稱維崗公司）簽訂土地不動產買賣合約
    書（下稱系爭土地之買賣契約）及房屋不動產買賣合約書（
    下稱系爭建物之買賣契約），分別向被告戊○○、維崗公司
    購買坐落高雄縣橋頭鄉○○段1 之5 地號，面積80.73 平方
    公尺之土地（下稱系爭土地）及其上建號70號即門牌號碼高
    雄縣橋頭鄉○道○路69號建物（下稱系爭建物），並於94年
    5 月9 日分別給付價金新臺幣（下同）357 萬元及178 萬
    4,364 元予被告戊○○、維崗公司。被告戊○○、維崗公司
    業已分別將系爭土地及系爭建物之所有權移轉登記為原告所
    有，被告維崗公司並已完成系爭建物之交屋手續。惟原告於
    修改系爭建物之格局時，於系爭建物內，發現被告維崗公司
    棄置於地面之建物平面結構圖及樓地板面積計算表，始知系
    爭建物現在之1 樓，逾二分之一為違章增建（原屬騎樓及1
    樓陽臺部分，均已違章增建），恐有拆除之虞，被告維崗公
    司乃故意隱瞞上情而與原告簽訂系爭建物之買賣契約。原告
    因系爭建物顯有減少價值之瑕疵，且系爭建物現在之1 樓，
    扣除違章增建部分後，面積僅31.85 平方公尺，無法達到契
    約預定作為店舖使用之效用，亦有減少契約預定效用之瑕疵
    ，且情節重大，另因系爭土地之買賣契約與系爭建物之買賣
    契約間，具有一定之依存關係，應同其命運，乃依民法第
    359 條之規定，對於被告戊○○、維崗公司為解除系爭土地
    之買賣契約及系爭建物之買賣契約之意思表示。又原告為促
    使系爭建物發揮最佳功效，僱工修改系爭建物之格局，就系
    爭建物業已支出有益費用20萬9,148 元，另原告因與被告維
    崗公司簽訂系爭建物之買賣契約，購買系爭建物，支出保險
    費用2,869 元，為辦理系爭土地及系爭建物之所有權移轉登
    記，支出地政各項稅費、土地代書代辦費共計4 萬7,419 元
    ，共計受有5 萬0,288 元之損害。爰依民法第259 條第1 款
    、第2 款之規定，訴請被告戊○○給付357 萬元，及自94年
    5 月9 日起至清償日止，按週年利率5%計算之利息，依民法
    第259 條第1 款、第2 款之規定，訴請被告維崗公司給付原
    告153 萬元，及自94年5 月9 日起至清償日止，按週年利率
    5% 計 算之利息，並分別依民法第259 條第5 款、民法第
    260 條類推適用民法第245 條之1 之規定，訴請被告維崗公
    司給付20萬9,148 元、5 萬0,288 元，及各自起訴狀繕本送
    達之翌日起至清償日止，均按週年利率5%計算之利息，而提
    起本訴。並聲明求為判決：(1)被告戊○○應給付原告357 萬
    元，及自94年5 月9 日起清償日止，按週年利率5%計算之利
    息。(2)被告維崗公司應給付原告178 萬4,364 元，及其中
    153 萬元，自94年5 月9 日起清償日止，另外25萬4,364 元
    ，自起訴狀繕本送達之翌日起至清償日止，均按週年利率5%
    計算之利息。(3)原告願供擔保，請准宣告假執行。
二、被告辯稱：系爭土地及系爭建物之買賣價金，與宏宇不動產
    估價師事務所鑑定94年4 月間系爭建物原屬騎樓及1 樓陽臺
    部分，均已違章增建之市價相當，應無減少價值之瑕疵。再
    原告於94年6 月7 日寄發存證信函予被告，以系爭建物之騎
    樓及1 樓陽臺為違章增建為由，主張解除契約以後，復行就
    系爭建物增建、改建，應已承認其所受領系爭建物之現況。
    又本件乃興建完成建物之買賣，原告於簽約前，就系爭建物
    之現況及各樓層面積、配置情形，均已瞭解，且簽約時，被
    告之從業人員己○○亦有就系爭建物建物所有權狀上記載之
    各樓層、騎樓、屋頂突出物、附屬陽臺面積等資料，逐一告
    知原告，原告已知系爭建物有其所指之瑕疵存在，且衡諸常
    情，購屋者應會希望瞭解騎樓、陽臺、屋頂突出物等面積，
    且原告於94年5 月9 日取得系爭建物之建物所有權狀之時，
    即可知悉騎樓面積與系爭建物之現狀不同，為何未立即提出
    異議，可知原告於簽約之前，已知增建之情形，原告於系爭
    建物之買賣契約成立時，已知有其所指之瑕疵存在，被告依
    民法第355 條第1 項之規定，應不負擔保之責。況縱認被告
    應負瑕疵擔保責任，因解除契約顯失公平，原告依民法第
    359 條但書之規定，亦不得解除契約。退而言之，若本院認
    系爭土地之買賣契約及系爭建物之買賣契約均已解除，原告
    請求回復原狀為有理由，因原告僱工修改系爭建物之格局所
    支出之施工費用，乃原告違章增建所支出之費用，並非有益
    費用，且違章增建部分，必須拆除，被告維崗公司亦無所得
    利益，原告應不得請求返還，另解除契約之法律效果，法有
    明文，並無民法第245 條之1 之適用或類推適用之問題。另
    原告因系爭土地之買賣契約及系爭建物之買賣契約之解除，
    亦負有回復原狀之義務，被告戊○○對於原告所負回復原狀
    義務中之將系爭土地之所有權移轉登記予被告戊○○，並將
    系爭土地交還被告戊○○之義務，行使同時履行抗辯；被告
    維崗公司亦對於原告所負回復原狀義務中之將系爭建物之所
    有權移轉登記予被告維崗公司，並將系爭建物交還被告維崗
    公司之義務，行使同時履行抗辯，請求本院為對待給付之判
    決等語。並聲明求為判決：原告之訴及假執行之聲請均駁回
    ，如受不利之判決，願供擔保，請准免為假執行。
三、兩造不爭執事項：
  (一)原告於94年4 月1 日與被告戊○○簽訂土地不動產買賣合約
    書，向被告戊○○購買系爭土地，價金357 萬元。
  (二)原告於94年4 月1 日與被告維崗公司簽訂房屋不動產買賣合
    約書，向被告維崗公司購買系爭建物，建坪共217.19平方公
    尺，價金153 萬元。
  (三)被告戊○○、維崗公司業已分別將系爭土地及系爭房屋之所
    有權移轉登記予原告，被告維崗公司並於94年5 月9 日完成
    系爭建物之交屋手續。
  (四)系爭土地所有權狀記載面積為80.73平方公尺。
  (五)系爭建物所有權狀記載1 樓面積為31.85 平方公尺、騎樓面
    積28.69 平方公尺、2 樓、3 樓面積均為55.95 平方公尺、
    屋頂突出物面積為17.78 平方公尺、總面積190.22平方公尺
    ，附屬建物陽臺面積26.97平方公尺。
  (六)系爭建物現在之1 樓，逾二分之一為違章增建（原屬騎樓及
    1 樓陽臺部分，均已違章增建）。
四、本件爭點：
  (一)原告以系爭建物有瑕疵為由，主張解除系爭建物之買賣契約
    及系爭土地之買賣契約，有無理由？
  (二)若系爭土地之買賣契約及系爭建物之買賣契約業已解除，原
    告訴請被告戊○○給付原告357 萬元，及自94年5 月9 日起
    清償日止，按週年利率5%計算之利息；訴請被告維崗公司給
    付原告178 萬4,364 元，及其中153 萬元，自94年5 月9日
    起清償日止，另外25萬4,364 元，自起訴狀繕本送達之翌日
    起至清償日止，均按週年利率5%計算之利息，有無理由？
五、得心證之理由：
  (一)原告以系爭建物有瑕疵為由，主張解除系爭建物之買賣契約
    及系爭土地之買賣契約，有無理由？
    1.系爭建物有無瑕疵？
      (1)本件原告主張系爭建物現在之1 樓，逾二分之一為違章
        增建（原屬騎樓及1 樓陽臺部分，均已違章增建）之事
        實，業據其提出建物所有權狀、壹層樓地板面積計算表
        影本各1 份為證，為被告所不爭執，原告此部分之主張
        ，堪信為真實。
      (2)再原告主張系爭建物現在之1 樓，逾二分之一為違章增
        建（原屬騎樓及1 樓陽臺部分，均已違章增建），恐有
        拆除之虞，被告維崗公司乃故意隱瞞上情而與原告簽訂
        系爭建物之買賣契約，系爭建物顯有減少價值瑕疵之事
        實，為被告所否認，辯稱：系爭土地及系爭建物之買賣
        價金，與宏宇不動產估價師事務所鑑定94年4 月間系爭
        建物原屬騎樓及1 樓陽臺部分，均已違章增建之市價相
        當，應無減少價值之瑕疵云云。經查：
        (甲)按物之出賣人對於買受人，應擔保其物依第373 條之
          規定危險移轉於買受人時無滅失或減少其價值之瑕疵
          ，亦無滅失或減少其通常效用或契約預定效用之瑕疵
          。但減少之程度，無關重要者，不得視為瑕疵。民法
          第354 條第1 項定有明文。又所謂物之瑕疵，指存在
          於物之缺點而言。凡依通常交易觀念，或依當事人之
          意思，認為物應具之價值、效用或品質，而不具備者
          ，即為物有瑕疵，且不以物質上應具備者為限（最高
          法院73年臺上字第1173號判例意旨參照）。次按，建
          物之建造及使用，必須符合建築法之規定，始無因違
          反建築法之規定而為主管機關課處罰鍰或拆除之危險
          ，建物之全部或一部，如有為主管機關課處罰鍰或拆
          除之危險，必然減少建物之價值，及減少建物通常不
          致因違反建築法之規定，為主管機關課處罰鍰或拆除
          之效用。故於興建完成建物之買賣，除非買賣雙方對
          於違章增建之存在，已有認識，並有以違章增建存在
          之現狀為交易之意思，否則，依通常交易觀念，為買
          賣標的物之興建完成建物，自應具有符合建築法規定
          建造及使用，不致因違反建築法之規定，為主管機關
          課處罰鍰或拆除之價值及通常效用，如為買賣標的物
          之興建完成建物，其全部或一部之建造或使用，不符
          建築法之規定，自有減少價值及通常效力之瑕疵。
　　　　(乙)觀之原告所提出兩造所不爭之譯自原告與代理被告維
          崗公司與原告簽訂系爭建物之買賣契約之訴外人黃琳
          涵間電話錄音內容之錄音譯文（下稱錄音譯文），可
          知訴外人己○○於原告質以為何未告知系爭建物騎樓
          增建部分時，向原告陳稱：「候小姐我們賣房子真的
          沒有跟人家解釋那麼詳細的」、「你跟你先生說，如
          果騎樓我們沒告知是我們的錯，所有的車庫別墅的牌
          樓我們沒告知就是我們的錯，那就有得告了，沒有這
          樣子的啦」、「也沒有人說的如此詳細，像車庫別墅
          的牌樓，我們也沒在解釋，我們也沒有說這是增建、
          二次施工」等語（參見本院卷第78頁第35行、第79頁
          第40行、第41行、第80頁第3 行、第4 行，惟本院卷
          第78頁第35行所載之電話譯文，記載「我賣房子」，
          應更正為「我們賣房子」，為兩造所不爭執，見本院
          94年12月28日言詞辯論筆錄）。足見被告維崗公司之
          從業人員即訴外人己○○代理被告維崗公司與原告簽
          訂系爭建物之買賣契約之時，確未告以系爭建物現在
          之1 樓違章增建存在之情形。足見原告主張被告維崗
          公司乃故意隱瞞系爭建物現在之1 樓違章增建存在之
          事實，而與原告簽訂系爭建物之買賣契約之事實，尚
          堪信為真實。
        (丙)證人己○○於本院言詞辯論時雖證稱：有告知原告為
          將室內空間加大，將系爭建物之隔間牆外移，簽約時
          亦有就所有權狀之內容，向原告解說，並告知騎樓之
          面積等語（參見本院94年11月2 日言詞辯論筆錄）。
          惟證人己○○前揭證言，核與前揭錄音譯文所載其於
          電話中對於原告所述出賣建物從未詳細解釋增建情形
          等語，已有不符，亦與證人丙○○於本院言詞辯論時
          證稱：原告簽訂土地不動產買賣合約書及房屋不動產
          買賣合約書時，伊在現場，當場僅有簽名，並未交談
          等語（參見本院95年3 月17日言詞辯論筆錄）不合，
          證人己○○前揭證言，應係事後迴護被告之詞，不足
          採信。
        (丁)從而，被告維崗公司既故意隱瞞系爭建物現在之1 樓
          違章增建存在之事實，而與原告簽訂系爭建物之買賣
          契約，被告復未能舉證證明系爭建物之買賣契約成立
          時，當事人對於系爭建物1 樓違章增建之存在已有認
          識，且有以該違章增建存在之現狀為交易之意思，揆
          諸前揭說明，依通常交易觀念，系爭建物自應具有符
          合建築法規定建造及使用，不致因違反建築法之規定
          ，為主管機關課處罰鍰或拆除之價值及通常效用。而
          系爭建物現在之1 樓既有違章增建存在，違反建築法
          之規定，揆諸前揭說明，自有減少價值及通常效用之
          瑕疵。至被告雖辯稱：系爭土地及系爭建物之買賣價
          金，與宏宇不動產估價師事務所鑑定94年4 月間系爭
          建物原屬騎樓及1 樓陽臺部分，均已違章增建之市價
          相當，應無減少價值之瑕疵云云。惟查，依通常交易
          觀念，認為物應具之價值、通常效用，而不具備者，
          即為物有價值瑕疵、通常效用之瑕疵，已如前述，縱
          令該物之價金，與市價相當，亦不影響瑕疵之認定，
          被告以系爭土地及系爭建物之買賣價金，與宏宇不動
          產估價師事務所鑑定94年4 月間系爭建物原屬騎樓及
          1 樓陽臺部分，均已違章增建之市價相當為由，辯稱
          應無減少價值之瑕疵云云，自不足採。
      (3)原告另雖主張：系爭建物現在之1 樓，扣除違章增建部
        分後，面積僅31.85 平方公尺，無法達到契約預定作為
        店舖使用之效用，亦有減少契約預定效用之瑕疵，且情
        節重大云云。經查，觀之系爭建物之買賣契約，原未預
        定系爭建物應具如何之效用，而原告復未能舉證證明兩
        造間確有以契約預定系爭建物1 樓應具若干面積，足供
        達到如何之效用，原告此部分之主張，自不足採。
      (4)綜上所陳，足認系爭建物確有減少價值及通常效用之瑕
        疵，原告主張系爭建物另有減少契約預定效用之瑕疵，
        則無足取。
      (5)至被告雖另辯稱：原告於94年6 月7 日寄發存證信函予
        原告，以系爭建物之騎樓及1 樓陽臺為違章增建為由，
        主張解除契約以後，復行就系爭建物增建、改建，應已
        承認其所受領系爭建物之現況云云。惟查，原告既已於
        94年6 月7 日寄發存證信函予原告，以系爭建物之騎樓
        及1 樓陽臺為違章增建為由，主張解除契約，顯然業已
        明示拒絕承認其所受領系爭建物，且法律亦無買受人於
        發見有應由出賣人負擔保責任之瑕疵，並通知出賣人拒
        絕承認其所受領之物後，仍使用、收益或修繕其所受領
        之物者，視為承認之明文，自不能以原告事後就系爭建
        物為增建、改建之行為，認為原告業已承認其所受領系
        爭建物之現況。被告上開辯解，自不足採。
    2.被告辯稱原告於契約成立時，知有其所指之瑕疵存在，被
      告依民法第355 條第1 項之規定，應不負擔保之責，有無
      理由？
      (1)被告雖辯稱：本件乃成屋買賣，原告於簽約前，就系爭
        建物之現況及各樓層面積、配置情形，均已瞭解，且簽
        約時，被告之從業人員己○○亦有就系爭建物之建物所
        有權狀上記載之各樓層、騎樓、屋頂突出物、附屬陽臺
        面積等資料，逐一告知原告，原告已知系爭建物有其所
        指之瑕疵存在，且衡諸常情，購屋者應會希望瞭解騎樓
        、陽臺、屋頂突出物等面積，原告於94年5 月9 日取得
        系爭建物之建物所有權狀時，即可知悉騎樓面積與系爭
        建物之現狀不同，為何未立即提出異議，可知原告於簽
        約之前，已知增建之情形，原告於系爭建物之買賣契約
        成立時，已知有其所指之瑕疵存在云云。惟為原告所否
        認，主張：被告維崗公司乃故意隱瞞系爭建物現在之1
        樓違章增建存在之事實，而與原告簽訂系爭建物之買賣
        契約等語。經查：
        (甲)被告辯稱本件乃興建完成建屋之買賣，原告於簽約前
          ，就系爭建物之現況及各樓層面積、配置情形，均已
          瞭解之事實，為原告所否認，而被告復未舉證以實其
          說，被告此部分之辯解，自不足採。
        (乙)再被告之從業人員訴外人己○○代理被告維崗公司與
          原告簽訂系爭建物之買賣契約之時，確未告以系爭建
          物現在之1 樓違章增建存在之情形，已如前述，被告
          所辯簽約時，被告之從業人員己○○有就系爭建物之
          建物所有權狀上記載之各樓層、騎樓、屋頂突出物、
          附屬陽臺面積等資料，逐一告知原告云云，亦無足取
          。
        (丙)一般興建完成建物之購屋者，雖會希望瞭解騎樓、陽
          臺、屋頂突出物之面積，惟多係以興建完成建物於交
          易當時存在之騎樓、陽臺、屋頂突出物等面積為其瞭
          解之對象。本件被告維崗公司將系爭建物出賣予原告
          之際，其騎樓及1 樓陽臺均已違章增建，為兩造所不
          爭執，原告縱令確曾希望瞭解系爭建物之騎樓、陽臺
          、屋頂突出物之面積，亦難認原告於交易當時，觀看
          系爭建物之後，即知系爭建物於違章增建以前，騎樓
          及1 樓陽臺之面積，進而推論原告應知系爭建物現在
          之1 樓違章增建存在之事實。其次，被告維崗公司並
          未舉證證明原告於取得系爭建物之建物所有權狀時，
          業因詳細核對建物所有權之內容，或經由被告從業人
          員之告知，確已知悉騎樓之面積與系爭建物之現狀不
          同之事實，其空言辯稱原告於取得系爭建物之建物所
          有權狀時，即可知悉騎樓之面積與系爭建物之現狀不
          同，為何未立即提出異議，可知原告於簽約之前，已
          知增建之情形云云，自無足取。
      (2)從而，被告辯稱原告於系爭建物之買賣契約成立時，已
        知有其所指之瑕疵存在云云，既不足採，被告所辯其依
        民法第355 條第1 項之規定，應不負擔保之責，自無理
        由。
    3.原告以系爭建物有瑕疵為由，主張解除系爭建物之買賣契
      約及系爭土地之買賣契約，有無理由？
      (1)按買賣因物有瑕疵，而出賣人依前5 條之規定，應負擔
        保之責者，買受人得解除其契約或請求減少其價金。但
        依情形，解除契約顯失公平者，買受人僅得請求減少價
        金。民法第359 條定有明文。次按，民法第359 條所謂
        解除契約顯失公平，係指瑕疵對買受人所生之損害，與
        解除契約對出賣人所生之損害，有失平衡而言（最高法
        院93年度臺上字第1825號判決意旨足參）。
      (2)系爭建物現在之1 樓雖因違章增建之存在，而有減少價
        值及通常效用之瑕疵。然查，系爭建物之買賣契約，與
        系爭土地之買賣契約，乃同時簽訂，彼此具有不可分離
        之關係，性質上屬聯立契約，同其命運，故認定解除系
        爭建物之買賣契約是否顯失公平時，自應同時就系爭土
        地之買賣契約解除之情形而為考量。本院審酌原告於系
        爭建物交屋後，即僱工修改系爭建物之格局，嗣於94年
        6 月7 日寄發存證信函予原告，以系爭建物之1 樓騎樓
        及陽臺為違章增建為由，主張解除契約以後，復行增建
        、改建，為兩造所不爭執，足見原告對於系爭建物內有
        違章增建之存在，並非絕對不能容忍，並參之以系爭土
        地及系爭建物現在之情形（原屬騎樓及1 樓陽臺部分，
        均已違章增建），於94年4 月間之市價，為510 萬元，
        若系爭建物現在之1 樓均無違章增建（即假設原屬騎樓
        及1 樓陽臺部分，均屬1 樓之面積），系爭土地及系爭
        建物於94年4 月間之市價，則為538 萬6,000 元，有宏
        宇不動產估價師事務所95年11月30日宏高字第1125號函
        在卷可按（參見本院卷第201 頁），可知原告因系爭建
        物價值及通常效用瑕疵所受之損害，應為28萬6,000 元
        。反之，如系爭建物之買賣契約及系爭土地之買賣契約
        均已解除，被告維崗公司、戊○○除負有回復原狀之義
        務，至少應分別返還系爭建物及系爭土地之價金153 萬
        及357 萬元，並附加自受領起時之利息外，尚應負擔系
        爭建物及系爭建物之銷售或仲介費用、再次移轉所有權
        所生之費用等情，認系爭建物前揭瑕疵對於原告所受之
        損害，與解除契約對被告維崗公司、戊○○所生之損害
        ，有失平衡，揆諸前揭說明，應認解除系爭建物之買賣
        契約及解除系爭土地之買賣契約，對於被告維崗公司、
        戊○○顯失公平，原告依民法第359 條但書之規定，應
        不得解除契約。從而，原告以系爭建物有瑕疵為由，主
        張解除系爭建物之買賣契約及系爭土地之買賣契約，自
        不足採。
      (3)至原告雖主張宏宇不動產估價師事務所之估價，忽略系
        爭建物係從事住宅或店舖使用，且未就系爭建物1 樓騎
        樓及陽臺違章增建拆除後之價值予以鑑估，不可採信云
        云。惟查，證人即宏宇不動產估價師事務所負責系爭土
        地及系爭建物估價之估價師甲○○於本院言詞辯論時結
        證：估價時，影響價格之因素均會列入考慮，估價時係
        以系爭建物實際使用狀況估計，估價時，系爭建物1 樓
        並未使用，2 樓以上為住宅，惟考慮系爭建物將來之租
        金收益時，即會考慮系爭建物將來作為住宅或店舖使用
        ，然估價時，縱系爭建物1 樓係作為店舖使用，對於估
        價之結果亦無影響等語（參見本院96年2 月2 日言詞辯
        論筆錄，見本院卷232 頁、第233 頁），足見宏宇不動
        產估價師事務所於估價時，已就所有影響價格之因素列
        入考慮，原告以宏宇不動產估價師事務所之估價，忽略
        系爭建物係從事住宅或店舖使用為由，認宏宇不動產估
        價師事務所之估價，不足採信云云，自不足採。次查，
        被告維崗公司將系爭建物出賣予原告之際，系爭建物之
        1 樓，已有違章增建存在，為兩造所不爭執，而違章增
        建亦有交易之價值及使用之效用，故認定系爭建物現在
        之1 樓，逾二分之一為違章增建之減少價值瑕疵及減少
        通常效用瑕疵，對於原告所生之損害，自應以系爭建物
        現在1 樓之情形（原屬騎樓及1 樓陽臺部分，均已違章
        增建），與系爭建物現在之1 樓均無違章增建之情形（
        即假設原屬騎樓及1 樓陽臺部分，均屬1 樓之面積），
        而為比較。宏宇不動產估價師事務所之估價，未就系爭
        建物1 樓騎樓及陽臺違章增建拆除後之價值予以鑑估，
        自無不當之處。原告以宏宇不動產估價師事務所未就系
        爭建物1 樓騎樓及陽臺違章增建拆除後之價值予以鑑估
        ，認其估價不可採信云云，亦無足取。
  (二)若系爭土地之買賣契約及系爭建物之買賣契約業已解除，原
    告訴請被告戊○○給付原告357 萬元，及自94年5 月9 日起
    清償日止，按週年利率5%計算之利息；訴請被告維崗公司給
    付原告178 萬4,364 元，及其中153 萬元，自94年5 月9日
    起清償日止，另外25萬4,364 元，自起訴狀繕本送達之翌日
    起至清償日止，均按週年利率5%計算之利息，有無理由？
    1.按契約解除時，除法律另有規定或契約另有訂定外，當事
      人雙方互負依民法第259 條第1 款至第6 款規定，回復原
      狀之義務；又解除權之行使，不妨礙損害償之請求。民法
      第259 條、第260 條分別定有明文。惟上開規定之適用，
      乃以契約解除為其前提，如契約並未解除，自無上開規定
      之適用。
    2.查原告以系爭建物有瑕疵為由，主張解除系爭建物之買賣
      契約及系爭土地之買賣契約，既無理由，已如前述，揆諸
      前揭說明，自無民法第259 條、第260 條規定之適用，則
      原告主張依照民法第259 條第1 款、第2 款之規定，訴請
      被告戊○○給付357 萬元，及自94年5 月9 日起至清償日
      止，按週年利率5%計算之利息，依民法第259 條第1 款、
      第2 款之規定，訴請被告維崗公司給付原告153 萬元，及
      自94年5 月9 日起至清償日止，按週年利率5%計算之利息
      ，並分別依民法第259 條第5 款、民法第260 條類推適用
      民法第245 條之1 之規定，訴請被告維崗公司給付20萬
      9,148 元、5 萬0,288 元，及各自起訴狀繕本送達之翌日
      起至清償日止，均按週年利率5%計算之利息，均屬無據。
    3.另按，因買賣之標的物有瑕疵而解除契約，請求返還價金
      ，與因解除契約顯失公平，僅得請求減少價金，在實體法
      上為兩種不同之請求權，在訴訟法上為兩種不同之訴訟標
      的，法院不得將原告基於解除契約所為返還價金之請求，
      依職權改為命被告減少價金之判決（最高法院67年臺上字
      第3898號判例參照）。且原告經本院闡明本件有無主張減
      少價金時，明確陳稱並未主張減少價金，僅主張解除契約
      等語（參見本院96年5 月18日言詞辯論筆錄，見本院卷第
      258 頁），是原告得否請求被告減少價金及其減少之數額
      ，自非本院所得審究，附此敘明。
六、綜上所陳，原告主張系爭土地及系爭建物之買賣契約業已解
    除，依照民法第259 條第1 款、第2 款之規定，訴請被告戊
    ○○給付357 萬元，及自94年5 月9 日起至清償日止，按週
    年利率5%計算之利息，依民法第259 條第1 款、第2 款之規
    定，訴請被告維崗公司給付原告153 萬元，及自94年5 月9
    日起至清償日止，按週年利率5%計算之利息，並分別依民法
    第259 條第5 款、民法第260 條類推適用民法第245 條之1
    之規定，訴請被告維崗公司給付20萬9,148 元、5 萬0,288
    元，及各自起訴狀繕本送達之翌日起至清償日止，均按週年
    利率5%計算之利息，均無理由，應予駁回。又原告之訴，既
    經駁回，其假執行之聲請亦失所附麗，應併予駁回。
七、本件事證已臻明確，兩造其餘主張攻擊防禦方法，經核與本
    件判決結果不生影響，爰不一一論述，附此敘明。
八、據上論結，本件原告之訴為無理由，依民事訴訟法第78條，
    判決如主文。
中　　華　　民　　國　　96　　年　　7 　　月　　27　　日
                        民事第三庭  法  官  伍逸康
以上正本證明與原本無異。
如不服本判決，應於送達後20日內，向本院提出上訴狀並表明上
訴理由，如於本判決宣告後送達前提起上訴者，應於判決送達後
10日內補提上訴理由書（須附繕本）。
中　　華　　民　　國　　96　　年　　8 　　月　　 8　　日
                                    書記官  林雯琪
